高雄高等行政法院裁定　　　　　　　　　　　　　　　九十三年度訴字第六七七號
　　原　　　告　甲○○
　　被　　　告　交通部公路總局高雄區監理所
　　代　表　人　乙○○　所長
右當事人間因違反道路交通管理處罰條例事件，原告不服交通部中華民國九十三年七
月二十六日交訴字第０九三００四一八七二－一號訴願決定，提起行政訴訟。本院裁
定如左︰
　　主  文
原告之訴駁回。
訴訟費用由原告負擔。
　　理  由
一、按訴訟事件不屬行政法院之權限者，行政法院應以裁定駁回原告之訴，行政訴訟
    法第一百零七條第一項第一款定有明文。次按違反道路交通管理處罰條例之行為
    ，由左列機關處罰之：一、第十二條至第六十八條由公路主管機關處罰。二、第
    六十九條至第八十四條由警察機關處罰；再按受處分人，不服同條例第八條主管
    機關所為之處罰，得於接到裁決書之翌日起二十日內，向管轄地方法院聲明異議
    ，為同條例第八條第一項及第八十七條第一項所明定。又按「人民對於中央或地
    方機關之行政處分，認為違法或不當，致損害其權利或利益者，得依本法提起訴
    願。」固為訴願法第一條第一項前段所規定，但同項但書亦規定：「但法律另有
    規定者，從其規定。」是上開交通事件之受處分人對行政機關之處罰而不服者，
    應由普通法院之交通法庭審理，而非如一般行政爭訟事件循訴願、行政訴訟程序
    ，請求救濟。另按「原告之訴，有左列各款情形之一者，行政法院應以裁定駁回
    之。但其情形可以補正者，審判長應定期間先命補正．．．。十、起訴不合程式
    或不備其他要件者。」行政訴訟法第一百零七條第一項第十款定有明文。又提起
    訴願，以有行政處分之存在為前提，而所謂行政處分，依訴願法第三條第一項規
    定，係指中央或地方機關就公法上具體事件所為之決定或其他公權力措施而對外
    直接發生法律效果之單方行政行為。至於行政機關所為單純事實之敘述（或事實
    通知）或理由之說明，既不因該項敘述或說明而生何法律上之效果者，自非行政
    處分，人民即不得對之提起訴願，改制前行政法院四十四年判字第十八號、六十
    二年裁字第四十一號判例可資參照。
二、查本件原告駕駛其所有車牌號碼ＡＢ－六六八八號自用小客車，於民國（下同）
    八十九年十月三十日被警攔查舉發違反道路交通管理處罰條例第二十一條第一項
    第七款之「駕駛執照吊扣期間駕車者」之違規（單號：公警局交字第Ｚ0000
    0000號），乃扣留其行車執照，嗣於九十年十二月六日易處以吊扣駕照三個
    月並發還行車執照在案；又該車前經指定檢驗日期為八十九年十二月二十四日，
    原告逾期未參與檢驗，被告乃依同條例第十七條第一項規定掣單舉發，惟該車仍
    未依限參加定期檢驗，被告遂於九十一年四月十七日逕行裁決處以罰鍰新台幣（
    下同）一千八百元，並註銷該車牌照，於九十一年四月十八日送達該裁決書（單
    號：高監五字第裁00－000000000號）；另該車復於九十二年二月十
    三日上午八時五十九分許，遭舉發違反道路交通管理處罰條例第四十條第一項之
    超速違規（高雄市政府警察局高市警交相字第ＢＣ0000000號舉發違反道
    路交通管理事件通知單）案，原告委託訴外人李建明於九十二年六月十二日至被
    告處填寫切結書略載：「．．．第ＢＣ0000000號違規案，確由本人（即
    原告）駕駛無訛，對處分無異議，．．．並捨棄聲明異議之權利．．．」後，不
    經裁決易處吊扣原告汽車駕駛執照三個月處分，惟原告又於九十三年五月二十八
    日及六月一日分別以聲明異議狀及補充異議狀，表示係因駕照被吊扣而無法參加
    車輛之定期檢驗，且車輛老舊，被告未及時註銷車牌，致其遭受損失；及前揭九
    十二年二月十三日之超速違規係訴外人陳俊林所駕駛，要求改罰陳俊林等語。被
    告於九十三年六月四日以高監自字第０九三００二０九二二號函，告知其未定期
    檢驗遭處罰鍰及註銷牌照案，已逾救濟期間；超速違規申請改罰陳俊林案，則以
    結案後已逾二十日不得再提出異議為由拒絕，原告不服，提起訴願，亦遭駁回，
    遂提起本件行政訴訟等情，有ＡＢ－六六八八號自用小客車汽車領牌歷史查詢、
    汽車異動歷史查詢、汽車車籍歷史查詢影本各一件、被告九十一年四月十七日高
    監五字第裁00－000000000號違反道路交通管理事件裁決書、掛號郵
    件收件回執、切結書正本各一件、原告聲明異議狀、補充異議狀、被告九十三年
    六月四日高監自字第０九三００二０九二二號函、及交通部九十三年七月二十六
    日交訴字第０九三００四一八七二－一號訴願決定書影本各一件附原處分卷可稽
    ，應堪認定。本件原告起訴意旨求為判決撤銷原處分（即被告九十三年六月四日
    高監自字第０九三００二０九二二號函）及訴願決定，無非以：本件係因被告之
    疏失吊扣其行車執照，致其無法定期參與檢驗；又因被告之疏失逾期註銷原告之
    牌照（應於六月內註銷，但被告遲至九月才註銷），之後，九十二年二月十三日
    之超速違規，並非其本人駕駛，因礙於情面，才申請吊扣原告汽車駕駛執照三個
    月處分，爰依法提起本訴等語。
三、經查，本件原告因違反道路交通管理處罰條例第二十一條第一項第七款「駕駛執
    照吊扣期間駕車者」之違規之規定，業經易處以吊扣駕照三個月並發還行車執照
    在案；又該車逾期未參與檢驗，案經被告依同條例第十七條第一項規定掣單舉發
    ，並已於九十一年四月十七日逕行裁決處以罰鍰一千八百元，並註銷該車牌照；
    另該車復因同條例第四十條第一項之超速違規，不經裁決易處以吊扣原告汽車駕
    駛執照三個月處分等情，已如前述，依照首揭法律規定及說明，交通事件之受處
    分人對行政機關之處罰而不服者，應向管轄地方法院聲明異議，尚不得循訴願及
    行政訴訟程序謀求救濟。況且所謂行政處分，乃行政機關為規制公法上具體事件
    ，以直接對外發生法律效果為目的所作成之單方行政行為，故行政處分必以具備
    「規制」之法律效果為其要件；換言之，行政機關所為之單方措施，需係以設定
    、變更或廢棄權利及義務為目的而具有法律拘束力者，始得謂為行政處分。經查
    ，被告九十三年六月四日高監自字第０九三００二０九二二號函復原告所提出聲
    明異議狀及補充異議狀略以：「．．．說明二、有關違反道路交通管理事件不服
    主管機關處罰之救濟程序係依據道路交通管理處罰條例第八十七條規定期限內，
    得於接到裁決書之翌日起二十日內，向管轄地方法院聲明異議以資救濟，．．．
    ，本案車輛未依限參加定期檢驗違規（單號：000000000號）之裁決書
    送達日期為九十一年四十八日，已逾前揭救濟程序之規定，．．．。三、．．．
    復查台端八十年十月三十日．．．被舉發公警局交字第Ｚ00000000號．
    ．．違規，．．．，車輛所有人於車輛檢驗時倘因逾期檢驗而受罰考量，得攜帶
    違規通知單參加車輛檢驗，並非必須持有行車執照方能驗車，．．．。五、另稱
    九十二年二月十三日高市警交相字第ＢＣ0000000號通知單因超速交通違
    規案係非本人所為乙節，．．．，依違反道路交通管理事件統一基準及處理細則
    第五十八條第二項規定『依本細則第四十八條第一項辦理結案後逾二十日不得再
    提出異議。』台端九十三年五月三十一日補充聲明異議狀敘述本案擬再改提供他
    人駕駛乙節，與前揭規定不符，歉難同意。」有該函附原處分卷可稽，其意旨係
    通知原告其車輛因未依限參加定期檢驗違規之救濟期間已過，且原告行車執照被
    吊扣期間得攜帶違規通知單參加車輛檢驗等事宜，並未於實體上重新創設法律效
    果，揆其性質應屬理由之說明而已，自非行政處分，原告對該函提起訴願，揆諸
    前揭法條之規定及判例意旨，亦有未合，是原告遽向交通部提起訴願，自非法之
    所許，訴願決定機關以程序不合法，而不予受理，洵無違誤，原告復提起本件行
    政訴訟，請求撤銷訴願決定及原處分，即屬不備起訴要件且無審判權，應予駁回
    。又本件原告之訴因程序不合法而予駁回，其所為實體上之主張，自毋庸再予審
    究，附此說明。
四、據上論結，本件原告起訴為不合法，爰依行政訴訟法第一百零七條第一項第一款
    、第十款、第一百零四條、民事訴訟法第九十五條、第七十八條，裁定如主文。
中　　　華　　　民　　　國    九十三　　年　    十一　　月　　  三十　　日
                              高雄高等行政法院第一庭
                                          審判長法官　陳光秀
                                          法      官　楊惠欽
                                          法      官　李協明
右為正本係照原本作成。
如不服本裁定，應於裁定送達後十日內以書狀敘明理由，經本院向最高行政法院提出
抗告（須按對造人數附具繕本）；並應預繳送達用掛號郵票六份（每份三十四元）。
中　　　華　　　民　　　國    九十三　　年　    十一　　月　　  三十　　日
                                          法院書記官  藍亮仁
